【裁判字號】    88,訴,1295
【裁判日期】    890125
【裁判案由】    槍砲彈藥刀械管制條例等
【裁判全文】
臺灣臺南地方法院刑事判決                        八十八年度訴字第一二九五號
    公  訴  人  臺灣台南地方法院檢察署檢察官
    被      告  乙○○
右列被告因恐嚇取財等案件，經檢察官提起公訴（八十八年度偵字第一四三八號），
本院判決如左：
    主  文
乙○○意圖為自己不法之所有，以恐嚇使人將本人之物交付未遂，處有期徒刑柒月。
扣案之改造手槍壹支（含彈匣壹個）沒收。
    事  實
一、乙○○於民國八十七年間因經濟不景氣失業在家，以經營中興銀行及華榮電線電
    纜公司（以下簡稱華榮公司）之甲○○係其同族之長輩，乃欲向其借貸應急，經
    多次前往甲○○位於高雄市苓雅區○○○路三十號五樓「中興銀行總行」董事會
    辦公室，均為其公司職員或秘書所阻而苦無機會，竟基於為自己不法所有之意圖
    ，接續於八十七年七月間某日及八十八年一月間，先後三次持其購自玩具模型店
    之玩具手槍一把（含彈匣一個）（公訴人誤為具有殺傷力之改造手槍，詳後述）
    ，前往上開「中興銀行總行」董事會辦公室欲找甲○○借錢，適甲○○均未在辦
    公室內，而均由時任職中興銀行主任秘書（現任職中興銀行董事長甲○○特別助
    理）之戊○○與其接洽，乙○○即向戊○○恐嚇稱：「我有帶槍，要向甲○○借
    幾百萬元花用，不要逼我，我什麼事情都敢做，幾百萬元對大企業來說不算什麼
    」等語，惟戊○○均盡力與其周旋而未予付款。八十七年八、九月間某日，乙○○亦持上開玩具手槍，前往高雄市前金區○○○路一七○號「華榮公司」處欲找
    甲○○，因當時已是下班時間，乙○○乃向該公司之值班人員丙○○稱：「我現
    在在跑路，沒有錢，所以要向甲○○借錢來用，我現在手上拿的這包是槍枝，要
    向甲○○所開設的中興銀行借錢就這麼難嗎？我一定要陳主秘及甲○○難看」等
    語後始離去。八十八年九月九日十三時三十分許，乙○○復持上開玩具手槍前往
    台南市○○路○段十五號「中興銀行富強分行」櫃臺處大聲咆哮，向任職該分行
    放款部襄理丁○○揚言稱：「我現在沒有工作，在跑路，需要用錢，要向甲○○
    先借個（新台幣，下同）一百萬或三十萬、二十萬都可以」等語，並拉丁○○的
    手去摸其腰部上所懸掛之槍枝，經丁○○告以「甲○○人不在台南，平日均在高
    雄」後，乙○○乃說要去高雄找甲○○，丁○○即拿出現金兩、三千元讓其坐車
    到高雄。乙○○旋於同日十五時許，至高雄市○○○路三十號五樓處欲找尋戊○○，因戊○○不在辦公室，隨即轉往高雄市○○區○○路二十號甲○○之住處，
    向守衛己○○要紙筆寫下其姓名地址並稱要甲○○三天內派人與他聯絡後始離去
    而終未得逞。嗣經警據報，於八十八年九月十一日十二時許，持檢察官核發之搜
    索票，至其位於台南市○○街○段三一八巷四二七弄九三號之租住處查獲，並扣
    得其所有之玩具手槍一支（含彈匣一個）。
二、案經高雄市政府警察局新興分局報請台灣台南地方法院檢察署檢察官偵查起訴。
    理  由
一、訊據被告乙○○固坦承於上開時日曾多次攜帶上開玩具手槍前往中興銀行及華榮
    公司等處欲向甲○○借錢乙節，惟矢口否認有何恐嚇取財之犯行，辯稱：伊是因
    與甲○○有親戚關係，我受人之託想找甲○○商討土地買賣之事，並不是要恐嚇
    他們，因為一直找不到甲○○，他們（指戊○○等人）一直推託讓我找不到甲○○本人，我才想到要拿玩具槍去嚇嚇戊○○。想打一打他後丟掉，我並無講恐嚇
    的話。之前戊○○向我說他有霰彈槍我是為制衡他才拿玩具槍去，並與他講我有
    槍，以嚇唬他云云。然查：右開事實，業據證人戊○○、丙○○、丁○○、王月
    裡、己○○等人分別於警訊時或偵查中到庭證述無訛，並經證人戊○○、丁○○
    、己○○等人於本院審理時到庭結證明確，且互核所陳情節均相符合，參以被害
    人甲○○係社會名人，與被告非親非故，未經事先約定，豈有任意與被告會面商
    討土地買賣之理，何況以其事業之龐大，亦無事必躬親之可能，是以被告所陳伊
    因找不到甲○○始想拿玩具槍嚇嚇他們云云，顯係個人一廂情願而已，並與事理
    有違，而被告既攜槍前往借錢並出示槍隻予被害人之職員或秘書，足見被告確有
    向被害人恐嚇取財之主觀犯意，殆無疑義。而其行為亦顯有強制他人意思自由表
    達之意圖，應可認定。此外，復有被告所有供犯罪所用之玩具手槍一枝（含彈匣
    一個）及書立之紙條一紙在卷可參。被告空言否認，顯係事後畏罪卸責之詞，殊
    難採信。綜上所述，參互印證，事證已甚明灼，被告犯行洵堪認定。
二、核被告意圖為自己不法之所有，以恐嚇使人將本人之物交付未遂，所為係犯刑法
    第三百四十六條第三項、第一項之罪。被告已著手於上開犯罪行為之實行而不遂
    ，為未遂犯，依刑法第二十六條規定按既遂犯之刑度減輕之。被告於既遂前多次
    至被害人甲○○所經營之公司行號處所為恐嚇取財之行為，均係基於一個恐嚇取
    財之決定，達成其同一犯罪之各個舉動，應屬法律概念之一接續行為。公訴人認
    係連續犯，顯屬誤會，併此明。爰審酌被告正值壯年，不思努力進取，竟企求
    不勞而獲之利得，而於未獲回應後即思以私人非法之手段希企達成目的，犯罪後
    又不思悔改竟遷怒他人併其犯罪目的、方法、所生危害等一切情狀，量處如主文
    所示之刑，以資懲儆。扣案之玩具手槍一枝（含彈匣一個）為供犯罪所用之物，
    ，且屬被告所有，已據其供明在卷，依法宣告沒收。
三、公訴意旨另以：被告乙○○上開行為係未經許可，持有具殺傷力之改造玩具手槍
    一支（含彈匣一個），因認被告涉有槍砲彈藥刀械管制條例第十一條第四項之未
    經許可持有改造手槍罪嫌云云。然按槍砲彈藥刀械管制條例所稱槍砲，係指制式
    槍砲及其他可發射金屬或子彈具有殺傷力之各式槍砲而言，為該條例第四條第一
    款所明定。若不具備此項立法解釋範圍內之殺傷力，即無援引該條例論罪科刑之
    餘地。復按殺傷力之標準，為在最具威力的適當距離，以彈丸可穿入人體皮肉層
    之動能為基準，同時殺傷力係屬客觀之事實，與刑法上之重傷、傷害等尚涉及行
    為人主觀上之犯意無關。本件公訴人認被告乙○○涉有未經許可持有改造手槍罪
    嫌，無非是以被告所持有之槍枝經內政部警政署刑事警察局鑑定結果，認扣案之
    槍枝，係仿BERETTA廠半自動手槍製造之玩具手槍，機械性能良好，其發射動能
    可達20焦耳／平方公分以上，具有殺傷力，並有內政部警政署刑事警察局八十八
    年十月十六日刑鑑字第一０四九三七號鑑驗通知書一紙在卷可稽為據。訊據被告
    乙○○辯稱：伊所持有之槍枝係玩具模型店買的，並未改造等語。經查：本件依
    內政部警政署刑事警察局鑑驗情形記載：「送鑑改造玩具手槍壹枝（槍枝管制編
    號：0000000000），認係仿BERETTA廠半自動手槍製造之玩具手槍將其塑膠槍管
    內阻鐵去除改造而成，槍身及滑套均為金屬材質，以打擊底火引爆子彈內火藥為
    發射動力，機械性能良好，至於是否具殺傷力，請卓參隨附之”槍枝殺傷力鑑驗
    說明”。」有該局上開鑑驗通知書一份在卷可稽，則該鑑定機關並未就送鑑槍枝
    是否具殺傷力作認定，經本院調取扣案之槍枝送法務部調查局鑑定結果認為：「
    一、附頁照片一送鑑槍枝（0000000000）係仿義大利P.Beretta 9mm short外形
    及操作方式，滑套及槍身為合金材料、槍管由塑膠材質製造之遊戲槍械，機械性
    能良好，未經改裝改造。二、送鑑槍枝為遊戲類槍械非制式槍枝，且未經改裝改
    造不能發射制式槍彈，應不屬違反槍砲彈藥刀械管制條例列管之項目。」，有該
    局八十八年十二月廿七日第00000000號鑑定通知書一紙及照片一幀在卷
    可稽，該槍枝既非上述條例所稱之制式槍枝，依前述說明即不生上述條例第十一
    條第四項未經許可，持有其他槍枝之問題，復為現行刑罰法令所不罰，綜據上述
    情節觀之，被告所辯尚堪採信。被告之行為核與槍炮彈藥刀械管制條例第十一條
    第四項之持有其他槍枝罪之構成要件不符，此外復查無其他積極證據足資證明被
    告涉有上開犯行，惟公訴人認此與前揭論罪部分有方法結果之牽連關係，屬裁判
    上一罪之同一案件，爰不另為無罪之諭知，附此敘明。
據上論斷，應依刑事訴訟法第二百九十九條第一項前段，刑法第三百四十六條第三項
、第一項、第二十六條前段、第三十八條第一項第二款，罰金罰鍰提高標準條例第一
條前段，判決如主文。
中    華    民    國      八十九    年      一        月      廿五      日
                              臺灣臺南地方法院刑事第一庭
                                      法  官  沈  揚  仁
右正本證明與原本無異
如不服本判決應於送達後十日內向本院提出上訴狀
                                      書記官  陳  瑞  鈴
中    華    民    國      八十九    年      一        月   廿五     日
附錄本案論罪科刑法條全文：
刑法第三百四十六條第一項：意圖為自己或第三人不法之所有，以恐嚇使人將本人之
                          財物交付者，處六月以上、五年以下有期徒刑，得併科
                          一千元以下罰金。
                  第三項：前二項之未遂犯罰之。


司法院資訊處製作；財團法人民間司法改革基金會備份。
